臺灣臺中地方法院交通事件裁定       100年度交聲字第2946號
原處分機關  交通部公路總局臺中區監理所
異  議  人
即受處分人  廖芬英
上列受處分人因違反道路交通管理處罰條例案件，對於交通部公
路總局臺中區監理所民國100年10月24日所為之處分（原處分案
號：中監違字第裁60-GH0000000號裁決書），聲明異議，本院裁
定如下：
    主  文
異議駁回。
    理  由
一、本件原處分機關係以：受處分人即異議人廖芬英（下簡稱異
    議人）所有車牌號碼M2-6539號自用一般小客車，於民國100
    年8 月18日19時28分許，在臺中市○○區○○路2 段77號前
    ，因「汽車駕駛人駕駛汽車肇事無人受傷而未依規定處置逃
    逸（經查證，補製單）」，經臺中市政府警察局豐原分局頭
    家派出所依違反道路交通管理處罰條例第62條第1 項後段舉
    發。異議人於期限內到案申訴，經舉發單位查復後仍表不服
    ，本所遂於100 年10月24日以中監違字第裁60－ GH0000000
    號裁決書裁處受處分人罰鍰新臺幣（下同）3,000 元，吊扣
    汽車駕駛執照1 個月，並施以道安講習，逾期則依裁決書處
    罰主文規定裁處等語。
二、聲明異議意旨略以：伊於前揭時、地以約45公里時速行駛慢
    車道，突有一輛白色自小客車，由陳皓平先生駕駛，撞到本
    車的右後方稍偏中間，伊只聽到砰一聲，但伊覺得應無大礙
    ，且何況係他人撞伊，又害怕有製造假車禍之虞，覺得不必
    下車察看，伊就自然而然開走，嗣為警電詢上情，並欣然配
    合至派出所製作筆錄。惟對方車左前保險桿僅輕微刮痕，伊
    車右後門疑似刮痕，證明即便有碰撞亦為對方追撞。伊未下
    車察看係基於：1.不與對方計較。2.車流甚多，突然停車造
    成公共危險二次傷害。3.擔心對方故意製造碰撞實施搶劫等
    ，伊絕沒有肇事逃逸。為此不服，提出聲明異議等語。
三、按發生道路交通事故，駕駛人或肇事人不得任意移動肇事車
    輛及現場痕跡證據，但無人傷亡且車輛尚能行駛，應先標繪
    車輛位置及現場痕跡證據後，將車輛移置不妨礙交通之處所
    ；並應先通知警察機關，但無人受傷或死亡且當事人當場自
    行和解者，不在此限，道路交通事故處理辦法第3 條第4 款
    、第5 款定有明文。復按汽車駕駛人駕駛汽車肇事，無人受
    傷或死亡而未依規定處置者，處1,000元以上3,000元以下罰
    鍰；逃逸者，並吊扣其駕駛執照1個月至3個月；又汽車駕駛
    人違規肇事受吊扣駕駛執照處分者，應接受道路交通安全講
    習，道路交通管理處罰條例第62條第1項、第24條第1項第1
    款分別定有明文。另按汽車駕駛人駕駛汽車肇事，無人受傷
    或死亡而未依規定處置逃逸，逾越應到案期限內60日以上繳
    納罰鍰或逕行裁決者，處罰鍰3,000元，並吊扣駕駛執照1個
    月及施以道路交通安全講習，違反道路交通管理事件統一裁
    罰基準表亦有規定。
四、經查：
  (一)本案異議人駕駛車牌號碼M2-6539 號自用小客車曾因經警認
    定於100 年8 月18日19時28分許，在臺中市○○區○○路二
    段77號前，有「汽車駕駛人駕駛汽車肇事無人受傷而未依規
    定處置逃逸」之違規行為，以中市警交字第GH000000 0號舉
    發違反道路交通管理事件通知單補單舉發等情，有臺中市政
    府警察局中市警交字第GH0000000 號舉發違反道路交通管理
    事件通知單影本1 紙、臺中市政府警察局豐原分局100 年9
    月23日中市警豐分交字第1000035539號函、100 年11月15日
    中市警豐分交字第1000043398號函暨所檢附A3類道路交通事
    故調查報告表、道路交通事故現場圖、道路交通事故談話紀
    錄表2 份及採證照片9 幀在卷可稽。
  (二)所謂「肇事逃逸」，祇以行為人有駕駛動力交通工具肇事而
    逃逸之事實為已足，至行為人之肇事有否過失，則非所問（
    最高法院91年度台上字第3776號判決意旨參照），況車禍肇
    事之雙方當事人，在未經釐清責任之前，究竟孰有過失，通
    常係雙方各執一詞。故為釐清雙方肇事責任歸屬，上開道路
    交通事故處理辦法第3 條第4 款、第5 款即明定肇事人或駕
    駛人不得任意移動肇事車輛及現場痕跡證據，並應先通知警
    察機關到場處理。換言之，汽車駕駛人一旦發生交通事故，
    除於無人受傷或死亡且當事人當場自行和解之情形外，即不
    得任意移動車輛及現場痕跡證據，並應先通知警察機關處理
    。倘若有任意駕車離開現場之情形，即屬肇事逃逸之行為。
    又參諸道路交通管理處罰條例第62 條 第1 項後段規定之立
    法本旨，在於道路交通事故發生後，應即時採取必要之措施
    ，以防損害範圍之擴大。蓋如駕駛人於肇事後，隨即駕車逃
    離現場，不僅使肇事責任認定困難，更可能使被害人求償無
    門。如駕駛人對於其駕車發生交通事故之事實已有認識，進
    而決意擅自駛離現場，自係肇事逃逸。
  (三)本件異議人固就其於前揭時、地駕駛系爭自小客車，與第三
    人陳皓平所駕車牌號碼1902-D3 號自小客車發生擦撞一情，
    於異議狀內坦承不諱，然以前揭情詞置辯，否認有何肇事逃
    逸違規情節。惟查，依據第三人陳皓平於本件道路交通事故
    後，接受臺中市警察局豐原分局頭家派出所員警談話調查時
    陳稱：「我駕駛1902-D3 自小客車由北向南行駛（豐原往臺
    中市方向），於臺中市○○區○○路二段77號附近，一輛自
    小客車M2-6539 號自小客車要超越我車輛至我前方，擦撞到
    我左前方車框及輪胎，M2-6539 號自小客車於擦撞後無下車
    察看隨即駛離，M2-6539 （黑色奧迪）。」等語；另異議人
    於接受臺中市警察局豐原分局頭家派出所員警談話調查時亦
    稱：「我駕駛M2-6539 號自小客車由北向南行駛（豐原往臺
    中市方向），我直行在慢車道上，聽到碰的聲音，我覺得有
    人撞我，但我覺得我這輛是老車，所以並沒有下車察看，等
    回家的時候我仔細看了一下，車輛沒有什麼損傷，等至派出
    所的時候才知道車輛有受損。」等語，復於異議狀陳稱：..
    . 伊只聽到砰一聲，但伊覺得應無大礙，且何況係他人撞伊
    ，又害怕有製造假車禍之虞，覺得不必下車察看，伊就自然
    而然開走等語。此有臺中市警察局100 年8 月18日之交通事
    故談話記錄表2 份及聲明異議狀在卷可佐。足證異議人明知
    發生交通事故，卻未停車標繪車輛位置報案待警方至現場調
    查處理，亦未留下任何資料予對方當場和解，並未徵得對方
    同意即逕行離開現場，漠視對造權利權益而未積極處理，自
    難辭其咎。再揆諸上開說明，事故發生究竟孰有過失，通常
    係雙方各執一詞，是異議人本應待警至現場釐清責任，惟異
    議人捨此不為，擅加臆測對方有製造假車禍之可能，並自行
    認定對方為肇因，以擦撞輕微不與對方計較為由，未停車察
    看，逕自決意離開現場，殊不可採。是異議人對於其駕車發
    生交通事故之事實既有認識，進而決意擅自駛離現場，自係
    肇事逃逸，其肇事後無人受傷或死亡，未依規定處置而逃逸
    之違規事實，已堪認定。
五、綜上所述，異議人確有駕駛汽車肇事，無人受傷或死亡而未
    依規定處置逃逸之行為。原處分機關據以援引道路交通管理
    處罰條例第62條第1 項、違反道路交通管理事件統一裁罰基
    準表規定，對於異議人裁處罰鍰3,000 元，吊扣駕駛執照 1
    個月並施以道路交通安全講習，核無違誤。異議人聲明異議
    ，為無理由，應予駁回。
據上論斷，依道路交通管理處罰條例第87條第2項，道路交通事
件處理辦法第18條，裁定如主文。
中    華    民    國   100    年    12    月    8     日
                      交通法庭  法  官  簡婉倫
以上正本證明與原本無異。
如不服本裁定應於送達後5日內向本院提出抗告狀。(須附繕
本)
                                書記官  許千士
中    華    民    國   100    年    12    月    8     日